【裁判字號】    99,交聲,4548
【裁判日期】    991229
【裁判案由】    交管條例聲異
【裁判全文】
臺灣板橋地方法院交通事件裁定
原處分機關  交通部公路總局臺北區監理所
異  議  人
即受處分人  歐豐禎
上列異議人即受處分人因違反道路交通管理處罰條例案件，對
於交通部公路總局臺北區監理所民國99年11月26日所為之北監自
裁字第裁40－C00000000 號處分，聲明異議，本院裁定如下：
    主  文
異議駁回。
    理  由
一、本件原處分認異議人即受處分人歐豐禎於民國99年10月9 日
    10時35許，在新北市○○區○○路，駕駛車號3756-PC 號自
    用小客車，因「於身心障礙專用停車位違規停車」之違規事
    由，為臺北縣政府（現改制為新北市政府，下同）警察局中
    和第二分局執勤員警拍照採證後逕行舉發。嗣受處分人於應
    到案日期前之99年10月15日提出申訴，經原處分機關函請舉
    發單位調查結果，仍認受處分人有上開違規行為，原處分機
    關乃依道路交通管理處罰條例第56條第1 項第10款及違反道
    路交通管理事件統一裁罰基準表規定，裁處罰鍰新台幣
    1,200 元。
二、異議意旨略以：異議人於99年10月9 日偕同母親歐詹美容赴
    約，將車輛停在中和區○○路口之殘障停車位，因心繫母親
    身體微恙，又加上不良於行，一時不察，未能發現殘障停車
    卡掉落在副駕駛座位底下，以致車輛遭拖吊，母親一度很自
    責，異議人雖解釋為自己疏失，然母親仍希望提起聲明異議
    ，期望法外開恩，謹記本次疏失，絕不再犯等語。
三、按汽車駕駛人停車時，於身心障礙專用停車位違規停車，處
    新臺幣六百元以上一千二百元以下罰鍰，道路交通管理處罰
    條例第56條第1 項第10款定有明文。復按行政罰法第7 條第
    1 項規定：「違反行政法上義務之行為非出於故意或過失者
    ，不予處罰」。考量其立法理由係因現代化國家基於「有責
    任始有處罰」之原則，對於違反行政法上義務之處罰，應以
    行為人主觀上有可非難性及可歸責性為前提，如行為人主觀
    上並非出於故意或過失情形，應無可非難性及可歸責性，是
    依其反面解釋，行為人倘有過失，即應處罰。復按人民違反
    法律上之義務而應受行政罰之行為，係屬對於人民之制裁，
    原則上行為人應有可歸責之原因，故於法律無特別規定時，
    雖不以出於故意為必要，仍須以過失為其責任條件，但為維
    護行政目的之實現，兼顧人民權利之保障，應受行政罰之行
    為，僅須違反禁止規定或作為義務，而不以發生損害或危險
    為其要件者，推定為有過失（司法院大法官釋字第275 號解
    釋意旨參照）。
四、經查：本件異議人於前揭時、地駕駛車號3756-PC 號自用小
    客車，於身心障礙專用停車位違規停車之事實，為異議人所
    不爭執，並有臺北縣政府警察局99年11月5 日北縣警中申字
    第0990038219號函及所附照片影本7 張、舉發資料查詢表1
    份在卷可稽，是異議人於上開時、地於身心障礙專用停車位
    違規停車之違規事實，已堪認定。又異議人於申訴時雖提出
    身分障礙者專用停車位識別證影本1 份（障礙者姓名為歐詹
    美容）為證，是其異議事由固有所據，惟使用身心障礙者專
    用停車位者，除掛有專用牌照之車輛外，應將專用停車位識
    別證置於汽車擋風玻璃明顯處或黏貼於機車車首，以供查核
    驗證，身心障礙者專用停車位設置管理辦法第9 條第1 項定
    有明文。從而，駕駛人停車時自應將專用停車識別證放置在
    可供查核驗證之處，否則查核人員將無法辨別該車是否具有
    專用停車識別證，因而無從取締違規者，將使保護身心障礙
    人士優先停車之規範目的無以達成。本件異議人於下車之前
    應注意其專用停車識別證是否放置妥適，而該檢查之義務就
    一般人而言輕而易舉，異議人疏未檢查自有過失，此亦為異
    議人所不否認，揆諸上開說明，異議人已違反前揭交通法規
    規範之義務，自應接受處罰，其請求法外開恩，亦無依據，
    自難准許。
五、綜上，本件事證明確，異議人駕車於身心障礙專用停車位違
    規停車之違規事實，堪以認定。從而，原處分機關據以援引
    前開規定，裁處異議人罰鍰1,200 元，於法並無違誤。本件
    異議為無理由，應予駁回。
據上論斷，應依道路交通事件處理辦法第18條，裁定如主文。
中    華    民    國    99    年    12    月    29    日
                    交通法庭  法  官  侯志融
以上正本證明與原本無異
如不服本裁定，應於裁定送達後5 日內敘明抗告理由，向本院提
出抗告狀。
                              書記官  田世杰
中    華    民    國    99    年    12    月    29    日

司法院資訊處製作；財團法人民間司法改革基金會備份。
